【裁判字號】    89,上訴,1601
【裁判日期】    900131
【裁判案由】    傷害等
【裁判全文】
臺灣高等法院臺南分院刑事判決            八十九年度上訴字第一六一號    Ｇ
      上  訴  人
      即  被  告  乙  ○  ○
      指定辯護人  本院公設辯護人  丙  ○  ○
右上訴人因殺人未遂等案件，不服臺灣台南地方法院八十九年度易字第一七○二號中
華民國八十九年十一月七日第一審判決（起訴案號：臺灣台南地方法院檢察署八十九
年度偵緝字第四五０號），提起上訴，本院判決如左：
      主      文
原判決撤銷。
乙○○傷害人之身體，處有期徒刑陸月，如易科罰金，以參佰元折算壹日。
被訴恐嚇部分無罪。
      事      實
一、乙○○於民國（下同）八十八年十月二十五日中午十二時許，在台南市○○路○
    段二三○巷十九號（起訴書誤為十八號）前，因懷疑甲○○與其太太有不正常關
    係，而質問甲○○，於雙方爭執時，基於傷害之犯意，持剪刀刺向甲○○，致其
    背部有三處砍傷各五x一公分；三、五x一、五x一公分；○、八公分x○、三公分
    及左肩三x○、八x三公分；右頰二x一公分；左眉二x○、一公分x一公分；極右
    前額頭皮○、三x一x○、二公分等之傷害。
二、案經甲○○訴由台南市警察局報請台灣台南地方法院檢察署檢察官偵查起訴。
      理      由
一、訊據上訴人即被告乙○○固不否認曾以剪刀傷害甲○○，惟否認有何殺人故意行
    為，辯稱：只有伊一人去找甲○○，係甲○○持剪刀，其與甲○○在搶剪刀時，
    不小心將對方割傷云云。經查，前揭被告傷害犯行，業據告訴人甲○○於警局及
    原審偵審中指訴歷歷，復有財團法人奇美醫院診斷證明書及照片二張附卷可稽，
    並經證人丁○○於本院調查時結證稱現場只有二人在打架屬實。是甲○○指稱被
    告夥同另一不詳姓名之人對其傷害，尚與事實不符。查告訴人身上肩部及背部有
    傷口，亦經原審當庭勘驗明確，若如被告所稱係搶剪刀不慎刺傷甲○○，則甲○
    ○之背部自不致有傷痕，被告傷害犯行，洵堪認定。其所辯不小心將對方割傷云
    云，委係避就卸責之詞，不可採取。
二、又按刑法殺人罪之成立，須於實施殺害時，即具有使其喪失生命之故意，倘缺乏
    此種故意，要難遽以殺人未遂論處（最高法院四八年台上三三號判例參照）。本
    件被告與被害人爭執時，搶奪告訴人之剪刀後傷害告訴人，觀其傷勢，雖有多處
    ，惟尚屬輕微，足認其持剪刀刺向甲○○時並無致甲○○於死地之殺人故意，甲
    ○○雖又指稱被告於案發時揚言將其殺害，惟為被告所否認，且被告果有殺人犯
    意，而以剪刀刺向甲○○之太陽穴，則以甲○○所供當時係由另一人抓其手臂，
    伊不能還手之案發情節，則甲○○之頭部要害，自無倖免之理，足見甲○○所稱
    被告揚言致其死地，以剪刀刺向其太陽穴，僅係其片面之詞，被告所辯無殺人故
    意，殊值採信，自難以該罪論擬。
三、核被告所為，係犯刑法第二百七十七條第一項之傷害罪。原審予以被告論處罪刑
    ，固非無見。但查，（一）原判決認被告有致甲○○於死地之殺人故意，而變更
    起訴之傷害法條，改依以刑法第二百七十一條第二項、第一項殺人未遂罪論處，
    自有未洽。（二）本件僅係被告一人搶奪告訴人之剪刀後傷害告訴人，原審以被
    告與不詳姓名成年男子間互有犯意聯絡及行為分擔，亦有不合。被告上訴意旨，
    否認故意傷害犯行，固無可取，然其否認殺人故意，則有理由。原判決既有前述
    可議之處，此部分即屬無可維持，應由本院撤銷改判，爰審酌被告犯罪之動機、
    目的、手段、所生危害尚非重大、犯罪後態度等一切情狀，量處有期徒刑陸月，
    及諭知易科罰金之折算標準，以資懲儆。剪刀一把，業經丟棄而不存在，已據被
    告陳明在卷，爰不予宣告沒收，附此說明。
四、公訴意旨另以：被告乙○○於八十八年十一月初某日，打電話予甲○○揚言不放
    過甲○○，還要找他云云，因認被告另犯刑法第三百零五條之恐嚇危害安全罪嫌
    等情。惟告訴人之指訴，須無瑕疵可指，且就其他方面調查，又與事實相符，始
    足採為認定犯罪事實之憑證。苟積極證據不足證明犯罪事實，被告之抗辯或反證
    縱屬虛偽，仍不能資為積極證據應予採信之理由，而應為被告有利之認定（最高
    法院七十年台上字第三八一號、三十年上字第四八二、八一六號判例參照）。訊
    之被告乙○○始終堅決否認恐嚇犯行，辯稱：渠並未打電話恐嚇甲○○，渠不知
    甲○○之電話號碼等語。經查，本件公訴人認被告涉犯刑法第三百零五條之恐嚇
    危害安全罪嫌，只憑告訴人甲○○之指訴，並無其他足以採為認定犯罪事實之憑
    證或補強證據，自難僅以告訴人一面之詞，片面指控，遽予為採信之理由，而入
    人於罪，仍難以該罪相繩。此外，復查無其他確切證據足資證明被告有此部分犯
    行，原審未予細查，予以論處被告此部分之犯行，即有違誤。被告此部分上訴意
    旨，否認此部分犯罪，指摘原判決此部分不當，非無可取，為有理由，原判決既
    有可議之處，此部分即屬無可維持，應由本院撤銷改判，另為此部分無罪之諭知
    。
據上論結，應依刑事訴訟法第三百六十九條第一項前段、第三百六十四條、第三百零
一條第一項、第二百九十九條第一項前段、刑法第二百七十七條第一項、第四十一條
，罰金罰鍰提高標準條例第一條前段、第二條，判決如主文。
本案經檢察官吳忠賢到庭執行職務。
中    華    民    國      九十      年      一      月        卅一      日
                                  臺灣高等法院臺南分院刑事第三庭
                                      審判長法官  黃    崑    宗
                                            法官  莊    俊    華
                                            法官  林    勝    木
右正本證明與原本無異。
被告不得上訴。
其他如不服本判決，應於判決送達後十日內向本院提出上訴狀，其未敘述理由者並應
於提出上訴狀後十日內向本院補提理由書（應附繕本)。
                                      法院書記官  吳    秋    賢
中    華    民    國      九十      年      二      月        一        日
附錄法條：
刑法第二百七十七條第一項：傷害人之身體或健康者，處三年以下有期徒刑、拘役或
                          一千元以下罰金。


司法院資訊處製作；財團法人民間司法改革基金會備份。
